臺灣高等法院民事裁定　　　　　　　　　 96年度抗字第724號
再　抗告人　乙○○
　　　　　　甲○○
共同代理人　吳彥鋒律師
上列再抗告人因與相對人兆豐國際商業銀行股份有限公司、聖業
科技股份有限公司間聲請停止拍賣及拍定後不點交事件，對於中
華民國九十六年六月十一日本院所為裁定，提起再抗告，本院裁
定如下：
    主  文
再抗告駁回。
再抗告訴訟費用由再抗告人負擔。
    理      由
一、按對於抗告法院之裁定再為抗告，僅得以其適用法規顯有錯
    誤為理由，並經原法院之許可者為限。前項許可，以原裁定
    所涉及之法律見解具有原則上之重要性者為限。新修正民事
    訴訟法第四百八十六條第四、五項定有明文。足見對於抗告
    法院以抗告有理由而廢棄或變更原裁定之裁定，或以無理由
    而駁回其抗告之裁定再為抗告，僅得以其適用法規顯有錯誤
    為理由，並經原法院之許可者為限，且「前項許可以原裁定
    所涉及之法律見解具有原則上之重要性者為限。」其立法理
    由載明：「為維持第三審為法律審之特性，並兼顧保障當事
    人權利及合理分配司法資源之要求，對於抗告法院以抗告有
    理由而廢棄或變更原裁定之裁定，或以抗告無理由而駁回其
    抗告之裁定再為抗告，僅得以其適用法規顯有錯誤為理由，
    並經原法院之許可者為限，始得再為抗告」所謂適用法規顯
    有錯誤，應以判決違背法規或現存判例解釋者，或法院所為
    之裁定，就其取捨證據所確定之事實適用法規顯有錯誤而言
    。至法院認定事實錯誤，或就當事人提出之事實或證據疏於
    調查或漏未斟酌，僅生調查證據是否妥適或裁定不備理由之
    問題，均與適用法規顯有錯誤有間（最高法院八十年台上字
    第一三二六號判例參照）而所謂法律見解具有原則上之重要
    性者，係指所涉及之法律問題意義重大而有加以闡釋之必要
    者而言。故提起再抗告，除須以原裁定適用法規顯有錯誤為
    其理由外，尚須以原裁定所涉及之法律問題意義重大而有加
    以闡釋必要，並經原法院之許可，始得謂其再抗告之提起為
    合法。而原法院對於再為抗告，認為不應許可者，依同條第
    六項準用同法第四百三十六條之三第三項之結果，應以裁定
    駁回其再抗告。
二、再抗告意旨雖以：「(一)再抗告人甲○○曾聲請原執行法院再
    行訊問黃聖哲，原執行法院及原裁定均無視於此項請求，且
    未說明其原因，原裁定有理由不備之嫌。(二)再抗告人甲○○
    就系爭不動產確有使用收益之事實，且縱系爭不動產無人在
    場，亦無營業事實為真，則再抗告人甲○○就系爭不動產未
    為使用，亦不影響租賃契約之效力，則原裁定何以能憑此即
    推論再抗告人甲○○占有系爭不動產係在系爭不動產查封後
    。(三)再抗告人甲○○占有系爭不動產之原因實為租賃，且其
    成立生效之時點，未在於債權人抵押權設定之前。原裁定法
    院適用民法第八百六十六條及強制執行法第九十八條第二項
    ，即有顯然之錯誤。(四)原執行法院應就系爭租賃契約、房屋
    使用契約是否存在為職權調查，而非僅就占有事實為調查。
    (五)原法院並未就抗告人乙○○占有系爭不動產之事實，為詳
    實調查。(六)使用契約書之存在，與本件系爭不動產應否點交
    息息相關，原裁定所謂「況無論抗告人乙○○與第三人許美
    琪所簽訂之房屋使用契的是否屬實，亦與本件應否點交無關
    。」，顯然於民法第八百六十六條及強制執行法第九十八條
    第二項之適用上，有顯然錯誤。」等語。
三、惟查再抗告人雖主張「甲○○雖曾聲請原執行法院再行訊問
    黃聖哲，然執行法院及原裁定均無視於此項請求。且未說明
    其原因，原裁定有理由不備之嫌」云云。惟經核所謂理由不
    備，依上開判例意旨，與適用法規顯有錯誤有間。而再抗告
    人甲○○與聖業公司所簽訂之房屋使用協議書、乙○○與第
    三人許美琪所簽訂使用契約書是否有效存在？暨是否與點交
    息息相關等，除業已由本院於原裁定說明所以與本件應否點
    交無關，而認定不足採之理由外，關於再抗告人甲○○、乙
    ○○是否於查封前占有系爭不動產，經核均屬事實審法院依
    職權認定事實之問題，縱有認定事實錯誤之情形（僅係假設
    ），亦與適用法規顯有錯誤有間，再抗告人執此為再抗告理
    由，即非可採。況按出租人與承租人訂立租賃契約後，將租
    賃物交付承租人占有前，經執行法院查封者，承租人不得主
    張係查封前與債務人訂約承租該不動產，阻止點交（辦理強
    制執行事件應行注意事項第五十七項第十款）。是再抗告意
    旨對此所為指摘，自不足採。至於抗告人其餘上開實體事項
    ，本非原法院所得審酌，自無所謂適用法規顯有錯誤可言。
    是再抗告人以上開再抗告意旨為由提起再抗告，顯不合法。
    況再抗告人亦未具體說明所涉及之法律問題有何重大意義而
    有加以闡釋之必要，即本件再抗告法律見解不具有原則上之
    重要性，本院依法亦不得許可。依上開說明，本件再抗告於
    法不合，應予駁回。
四、據上論結，本件再抗告為不合法，爰裁定如主文。
中　　華　　民　　國　　96　　年　　8　　月　　14 　　日
                    民事第三庭
                        審判長法　官   林敬修
　　　　　　　　　　　　  　　法　官   黃騰耀
　　　　　　　　　　　　  　　法　官   藍文祥
正本係照原本作成。
如不服本裁定，應於收受送達後10日內向本院提出抗告狀，並應
繳納抗告費新台幣一千元。
中　　華　　民　　國　　96　　年　　8 　　月　　15　　日
　　　　　　　　　　　　　　　書記官   顧倪淑貞
